臺灣嘉義地方法院民事裁定  
111年度家調裁字第61號
聲  請  人  陳宜君  


相  對  人  陳武郎  

上列當事人間聲請減輕或免除扶養義務事件，本院裁定如下：
    主    文
一、聲請人對相對人之扶養義務應予免除。
二、程序費用由相對人負擔。
    理    由
一、當事人就不得處分之事項，其解決事件之意思已甚接近或對
    於原因事實之有無不爭執者，得合意聲請法院為裁定；法院
    為前項裁定前，應參酌調解委員之意見及家事調查官之報告
    ，依職權調查事實及必要之證據，並就調查結果使當事人或
    知悉之利害關係人有陳述意見之機會；當事人聲請辯論者，
    應予准許，家事事件法第33條第1項、第2項定有明文。又依
    同法第35條第1項規定，上開裁定確定者，與確定判決有同
    一之效力。本件聲請人之主張，屬當事人不得處分事項，而
    兩造於民國111年9月20日合意聲請法院為裁定（見本院卷第
    31頁），依上開規定，自應由本院為裁定。
二、聲請意旨略以：相對人為聲請人之父親，與聲請人母親離婚
    後即跑路躲避債主，讓聲請人與母親、姊妹承受討債叫囂，
    甚打破家中玻璃，聲請人母親獨自扶養3名子女，且需償還
    積欠娘家債務，聲請人自幼便與母親、姊妹過著拮据生活，
    由母親獨力扶養至國中畢業，後聲請人便自行半工半讀完成
    學業，相對人未曾盡到扶養義務，且留下債務問題，相對人
    無正當理由未盡扶養聲請人之義務且情節重大，爰依民法第
    1118條之1之規定，請求免除聲請人對相對人之扶養義務，
    並聲請法院依兩造合意為裁定如主文所示等語。
三、相對人則以：同意免除聲請人的扶養義務，爰合意聲請法院
    裁定如聲請人之聲請等語。
四、直系血親相互間互負扶養之義務；受扶養權利者，以不能維
    持生活而無謀生能力者為限；前項無謀生能力之限制，於直
    系血親尊親屬不適用之，民法第1114條第1款、第1117條分
    別定有明文。又受扶養權利者有下列情形之一，由負扶養義
    務者負擔扶養義務顯失公平，負扶養義務者得請求法院減輕
    其扶養義務：一、對負扶養義務者、其配偶或直系血親故意
    為虐待、重大侮辱或其他身體、精神上之不法侵害行為。二
    、對負扶養義務者無正當理由未盡扶養義務；受扶養權利者
    對負扶養義務者有前項各款行為之一，且情節重大者，法院
    得免除其扶養義務，民法第1118條之1第1項、第2項亦有規
    定。經查：
（一）相對人為聲請人之父親，聲請人主張之前述事實，經相對
      人於調解時表示同意聲請人之請求，並提出戶籍謄本1份
      、現場照片1張為證，堪信聲請人之主張為真實。
（二）聲請人之母親黃秀華結證略以：我與相對人在88年3月5日
      離婚時是約定3個女兒都由我監護，跟我同住，相對人沒
      有跟我們住，相對人只有離婚後第1年有來看過女兒，之
      後就再也沒有來看過，也沒有拿過生活費或扶養費給我們
      ，也不曾聯絡或關心過女兒，女兒的生活費主要是我自己
      賺，沒有親友接濟，女兒上高中職後有自己半工半讀，在
      剛離婚的第1、2年有相對人的債主上門討債，家裡玻璃有
      被砸，我有幫相對人還地下錢莊的新臺幣100萬，相對人
      到現在還沒有還我等語（見本院卷第35至39頁）。
（三）審酌前述情事，認相對人雖為聲請人之父親，然自聲請人
      年幼時起，未實際照顧扶養聲請人，聲請人均賴其母親照
      顧扶養長大，足認相對人在聲請人之成長過程中，對於聲
      請人無正當理由，而未盡扶養義務，且情節重大，若仍由
      聲請人負擔扶養相對人之責，顯失公平。依前述規定及說
      明，聲請人聲請免除其對於相對人之扶養義務，依法有據
      ，應予准許，爰裁定如主文第1項所示。
五、依家事事件法第125條第2項準用第104條第3項、第33條、第
    97條，非訟事件法第21條第2項，民事訴訟法第95條、第78
    條之規定，裁定如主文。
中　　華　　民　　國　　111 　年　　10　　月　　13　　日
                  家事庭      法  官  王昌國
以上正本係照原本作成。
如不服本裁定應於送達後10日內向本院提出抗告狀，並繳納抗告
費新臺幣1,000元。
中　　華　　民　　國　　111 　年　　10　　月　　13　　日
                              書記官  林秀惠